臺灣宜蘭地方法院刑事判決
110年度簡上字第70號
上訴人  即
被      告  蔡錫汾


上列上訴人因竊盜案件，不服本院簡易庭民國110年9月6日110年
度簡字第577號第一審簡易判決（聲請簡易判決處刑案號：臺灣
宜蘭地方檢察署110年度少連偵字第73號），提起上訴，本院管
轄之第二審合議庭判決如下：
    主  文
原判決關於未予沒收部分撤銷。
扣案之撈網壹個沒收。
其他上訴駁回。
丙○○緩刑貳年。 
    事  實
一、丙○○為少年吳○祐（民國94年9月生，行為時未滿18歲，另案
    由本院少年法庭調查中）父親之友人，竟與少年吳○祐共同
    意圖為自己不法之所有，基於竊盜之犯意聯絡，於110年7月
    16日18時許，一同前往乙○○之父甲○○所管領位於宜蘭縣○○鎮
    ○○段000地號魚塭，持流刺網及撈網各1個，著手竊取乙○○所
    有之魚隻，嗣於同日20時許遭甲○○發現當場制止並通知乙○○
    到場處理而未得逞，嗣經警據報到場處理，並扣得撈網1個
    。
二、案經宜蘭縣政府警察局礁溪分局報告臺灣宜蘭地方檢察署檢
    察官偵查後聲請簡易判決處刑。
    理  由
壹、程序部分
　  本判決所引用傳聞證據之證據能力，當事人於本院審理程序
    中均表示同意有證據能力（見本院110年度簡上字第70號卷
    【下稱簡上卷】第43頁、第88頁至第91頁）。基於尊重當事
    人對於傳聞證據之處分權，及證據資料愈豐富愈有助於真實
    發現之理念，審酌該等證據作成時並無違法取證或顯不可信
    之瑕疵，以之作為證據應屬適當，依刑事訴訟法第159條之5
    規定及最高法院104年度第3次刑事庭會議決議意旨，認該等
    證據資料均有證據能力。至本判決所引之非供述證據，與本
    案均有關連性，亦無證據證明係實施刑事訴訟程序之公務員
    以不法方式所取得，依刑事訴訟法第158條之4之反面解釋，
    當有證據能力。
貳、實體部分
一、訊據被告丙○○固坦承其於上開時、地，與少年吳○祐持流刺
    網及撈網各1個，一同至上開地點欲捕撈魚隻等情，惟矢口
    否認有何竊盜犯行，辯稱：當時為夜間，我沒有注意到附近
    有標示「禁止捉鈎」之字樣，都被雜草擋住，且路面漆有私
    人土地之字樣距離我捕魚的地方千餘公尺，那裡看起來不像
    是私人魚塭，像是沼澤，且該處魚塭與河道相連，附近也有
    他人在垂釣，我沒有竊盜的故意等語。經查：
  ㈠被告於110年7月16日18時許，與少年吳○祐一同前往被害人甲○○所管領位於宜蘭縣○○鎮○○段000地號魚塭，持流刺網及撈
    網各1個，著手捕撈被害人甲○○所有之魚隻，嗣於同日20時
    許遭被害人甲○○發現當場制止並通知乙○○到場處理而未遂，
    並為警扣得撈網1個等情，業據被告於警詢、偵查及本院審
    理中供承在卷（見偵卷第12頁至第13頁、第33頁至第35頁、
    簡上卷第41頁至第45頁、第88頁至90頁），核與證人即共犯
    少年吳○祐、證人乙○○於警詢中之證述情節相符（見偵卷第3
    6頁至第41頁），並有宜蘭縣政府警察局扣押筆錄暨扣押物
    品目錄表（見偵卷第42頁至第45頁）、查獲現場及扣案物照
    片（見偵卷第51頁至第53頁）各1份在卷可稽，足認被告上
    開供述與事實相符，此部分之事實，首堪認定。
  ㈡被告固以前詞置辯，惟觀卷附現場照片（見偵卷第51頁至第5
    2頁），上開魚塭矮牆上寫有「禁止捉鈎（應為【釣】之誤
    ，下同）」之警語，證人乙○○於警詢中證稱：魚塭周遭道路
    地板上有以油漆標示「私人土地」，並在矮牆上以油漆書寫
    「禁止捉釣」等語（見偵卷第40頁），上開字樣亦未被雜草
    遮掩（見偵卷第52頁），且被告於警詢中自陳案發當日18時
    許即至上開地點（見偵卷第34頁），本於經驗法則，夏季時
    間之日落時間較晚，衡情被告應可清楚見到上開警語並推斷
    上開魚塭為私人所有，應無誤認係公共得捕撈之區域之可能
    。且被告雖辯稱附近有他人垂釣等語，然被告全然不知其所
    稱垂釣之他人是否經過所有權人之授權或同意而於該處捕魚
    ，詎其竟仍於未經所有權人之同意之下，即著手竊取之行為
    ，足認被告主觀上具竊盜之故意無訛。是其前開所辯，均不
    足採。
  ㈢綜上，本件事證明確，被告上開犯行堪以認定，應予依法論
    科。
二、論罪：
  ㈠核被告所為，係犯刑法第320條第3項、第1項之竊盜未遂罪。
　㈡被告與少年吳○祐就上開竊盜犯行，有犯意聯絡、行為分擔，
    應論以刑法第28條之共同正犯。又被告行為時為已滿20歲之
    成年人，而少年吳○祐行為時為未滿18歲之人等情，有個人
    戶籍資料查詢結果2份在卷可參（見偵卷第55頁、第58頁）
    ，又被告於本院審理中供稱：我知道少年吳○祐未滿18歲等
    語（見簡上卷第42頁），是應依兒童及少年福利與權益保障
    法第112條第1項前段之規定，加重其刑。
　㈢依卷附現場照片所示，被告與少年吳○祐已將流刺網置於魚塭
    當中，但尚未捕獲魚隻即遭發現而制止，堪認上開魚塭中之
    魚隻尚未置於彼等支配之下，是該次已著手於竊盜犯罪行為
    實行，但未生犯罪之結果，應為未遂，爰依刑法第25條第2
    項之規定，按既遂犯之刑減輕，並依法先加而後減之。
參、上訴意旨之論駁暨撤銷改判部分
一、上訴意旨略以：我真的沒有竊盜的犯意，不知道案發地點為
    私人魚塭，我已經跟被害人之代理人乙○○和解，若認我有罪
    ，請求給予緩刑之宣告等語。
二、上訴駁回部分（即被告判處罪刑部分）之理由：
　　原審本於同上見解，認定被告前揭所示犯行，罪證明確，適
    用刑法第320條第3項、第1項之竊盜未遂罪、兒童及少年福
    利與權益保障法第112條第1項前段等規定，審酌被告前無犯
    罪經法院科刑之紀錄，有臺灣高等法院被告前案紀錄表在卷
    可參，素行尚可，竟不思以正當方式獲取所需，反與少年共
    同以竊盜之非法方式不勞而獲，法治觀念淡薄，未知尊重他
    人之財產法益，對社會治安亦產生不良影響，所為應予非難
    ，且犯後仍飾詞否認，態度非佳，兼衡其於偵查中自述月收
    入約新臺幣2萬元，從事外送工作，及依卷附個人戶籍資料
    查詢結果所示國中畢業之智識程度、犯罪之動機、目的、手
    段等一切情狀，判處拘役50日。其認事用法，核無違誤，量
    刑亦屬妥適。被告上訴意旨否認犯行、猶就原審業已詳細指
    駁之事項再行爭執，其上訴為無理由，應予駁回。
三、撤銷改判部分（即未予沒收部分）之理由併為沒收之諭知
　㈠按刑法、刑法施行法相關沒收之條文已分別於104年12月30日
    、105年6月22日修正公布，並自105年7月1日起施行。修正
    後刑法刪除第34條沒收為從刑之規定，將沒收重新定性為「
    刑罰及保安處分以外之法律效果，具有獨立性，而非刑罰（
    從刑）」。為使犯罪行為人不得保有不法利得，認沒收本質
    為「準不當得利的衡平措施」。又修正後刑法基於沒收具備
    獨立性，亦規定得由檢察官另聲請法院為單獨沒收之宣告（
    刑法第40條第3項、刑事訴訟法第259條之1、第455條之34至
    37等規定參照）。因而在訴訟程序，沒收得與罪刑區分，非
    從屬於主刑，基於沒收之獨立性，本院自得於本案前述罪刑
    上訴無理由駁回時，單獨撤銷沒收部分，並自為判決（最高
    法院106年度台上字第1236號判決意旨參照）。另依修正後
    刑事訴訟法第310條之3，諭知沒收之判決除須附隨於有罪判
    決者外，並應記載其裁判之主文、構成沒收之事實與理由，
    然如認無須沒收，是否應記載於主文，則無明文，但若已於
    理由中敘明不予沒收之旨，自應認此部分業經審理判決。
　㈡原審就被告上揭犯行，認事證明確，予以論罪科刑，固非無
    見。惟查扣案之撈網1個，為被告所有預備供為本案犯行所
    用之物，業據被告供承在卷（見偵卷第12頁至第13頁、簡上
    卷第89頁至第90頁），自應依刑法第38條第2項之規定宣告
    沒收，然原審漏未沒收，似有未合。被告上訴意旨否認犯行
    ，固無理由，惟原判決關於上開未予沒收之部分既有可議之
    處，自屬無可維持，應由本院將原判決關於此揭未予沒收之
    部分撤銷，另為沒收之諭知如主文第2項所示。至扣案流刺
    網1個，雖為供被告為本案犯行所用之物，然被告已於本院
    審理中供稱：流刺網為少年吳○祐之父所有等語（見簡上卷
    第90頁），爰不予宣告沒收，附此敘明。
肆、末查被告前未曾因故意犯罪受有期徒刑以上刑之宣告等情，
    有臺灣高等法院被告前案紀錄表在卷可按。本院考量被告因
    一時失慮致罹刑章，且於本院第二審審理中與被害人之代理
    人乙○○達成和解，乙○○並表示不再追究，有和解書1份、本
    院辦理刑事案件電話記錄查詢表1份在卷可參（見簡上卷第1
    5頁、第49頁），堪認被告經此偵審及科刑程序後，當能知
    所警惕，應無再犯之虞，基於修復式司法之理念，應認原宣
    告之刑，以暫不執行為適當，併予宣告緩刑2年。此外，倘
    被告於緩刑期間更犯他罪，依法即得撤銷緩刑，執行原宣告
    之刑，併此指明。
據上論斷，應依刑事訴訟法第455條之1第1項、第3項、第369條
第1項前段、第364條、第299條第1項前段，兒童及少年福利與權
益保障法第112條第1項前段，刑法第28條、第320條第3項、第1
項、第25條第2項、第41條第1項前段、第38條第2項前段、第74
條第1項第1款，刑法施行法第1條之1第1項，判決如主文。
本案經檢察官黃明正聲請簡易判決處刑，檢察官張學翰到庭執行
職務。
中　　華　　民　　國　　111 　年　　2 　　月　　9 　　日
                  刑事第五庭  審判長法  官  陳嘉年
                                    法  官  程明慧
                                    法  官  李蕙伶
以上正本證明與原本無異。
本判決為第一審判決，當事人如不服本判決，應於收受送達後20
日內向本院提出上訴書狀（須按他造當事人之人數附繕本）；告
訴人、被害人如不服本判決，應請求檢察官於上訴期間內提出上
訴。若有上訴權人均未提出上訴，待判決確定後本件將送檢察署
執行，檢察署將以傳票或命令告知被告有關執行之事宜，被告勿
庸於收到本判決後即前來本院或檢察署繳納易科罰金或進行其他
執行事項。
          　　　　　　　　　　　　　書記官  陳靜宜　　　
中　　華　　民　　國　　111 　年　　2 　　月　　9 　　日
附錄本案論罪科刑法條：
中華民國刑法第320條
意圖為自己或第三人不法之所有，而竊取他人之動產者，為竊盜
罪，處5年以下有期徒刑、拘役或50萬元以下罰金。
意圖為自己或第三人不法之利益，而竊佔他人之不動產者，依前
項之規定處斷。
前二項之未遂犯罰之。